【裁判字號】    98,訴,724
【裁判日期】    981118
【裁判案由】    偽造文書
【裁判全文】
臺灣雲林地方法院刑事判決               98年度訴字第724號
公  訴  人  臺灣雲林地方法院檢察署檢察官
被      告  甲○○
上列被告因偽造文書案件，經檢察官提起公訴（98年度偵字第20
41號），被告於準備程序進行中就被訴事實為有罪之陳述，本院
進行簡式審判程序，判決如下：
    主  文
甲○○犯行使偽造私文書罪，處有期徒刑伍月，如易科罰金，以
新臺幣壹仟元折算壹日，附表一所示偽造之「乙○○」署押均沒
收。又犯行使偽造私文書罪，處有期徒刑陸月，如易科罰金，以
新臺幣壹仟元折算壹日，附表二所示偽造之「丁○○」署押均沒
收。應執行有期徒刑拾月，如易科罰金，以新臺幣壹仟元折算壹
日，附表一、二所示偽造之「乙○○」、「丁○○」署押均沒收
。
    事  實  及  理  由
一、本件係經被告甲○○於準備程序進行中就被訴事實為有罪之
    陳述，而經本院合議庭裁定以簡式審判程序審理，則依刑事
    訴訟法第273 條之2 、同法第159 條第2 項之規定，不適用
    傳聞法則有關限制證據能力之相關規定；並得依同法第310
    條之2 準用同法第454 條之規定製作略式判決書，僅需記載
    犯罪事實、證據名稱及應適用之法條，並得以簡略方式為之
    ，合先敘明。
二、犯罪事實：甲○○與乙○○為兄妹關係，丁○○為乙○○之
    配偶，甲○○因缺錢花用，見報紙求才令廣告刊登辦門號換
    手機、手機換現金之訊息，即撥打門號0000000000號行動電
    話與張旻斐聯絡，約定由張旻斐收購甲○○申請行動電話門
    號所取得之專案手機，甲○○即基於意圖為自己不法所有及
    偽造私文書並行使之各別犯意，分別為下列犯行：
    (一)於97年5 月12日中午12時許，在雲林縣斗六市○○里○○○路19號，以登記在乙○○名下車牌號碼L9-8225 號自小
      客車要辦理過戶為由，要求乙○○提供其身分證及健保卡
      影本，於同日下午某時許，與不知情之張旻斐相約在雲林
      縣虎尾鎮○○路上某家超商，未經乙○○之授權同意，冒
      用乙○○名義，在附表一「偽造之私文書」欄所示之文件
      上偽造「乙○○」之簽名及按捺指印（各文件所偽造之「
      乙○○」署押枚數及簽名欄位詳如附表一「偽造之署押」
      欄所示），其餘文書欄位則由張旻斐帶回嘉義市○區○○
      里○○路123 號1 樓巨昇企業社代為填寫，而偽造如附表
      一「偽造之私文書」欄所示之文件共4 份，偽造完成後，
      由張旻斐代為申辦行動電話門號，張旻斐則當場給付新臺
      幣（下同）6,000 元之現金予甲○○。嗣張旻斐即分別於
      附表一所示之時間，前往址設彰化縣員林鎮○○街305 之
      1 號飛鋐科技社、臺中縣大雅鄉○○路31號遠陽實業社（
      各次申辦時、地及承辦單位詳如附表一所載），向不知情
      之門市承辦人員表明要申辦行動電話，並將附表一所示偽
      造之行動電話服務申請書、得意專案同意書、行動電話號
      碼可攜服務申請書交付予該門市承辦人員，再由該門市承
      辦人員向附表一所示之電信公司提出申請而行使之，足以
      生損害於乙○○及附表一所示之電信公司關於行動電話門
      號核發及客戶資料管理之正確性，並使附表一所示之電信
      公司陷於錯誤，誤以為係乙○○本人申請而同意其申請，
      並由附表一所示各承辦單位之門市承辦人員給付其所申請
      之行動電話門號SIM 卡共4 張及搭配門號之專案手機共4
      支。
    (二)於97年5 月12日晚上9 時許，在雲林縣斗六市○○里○○○路19號，以要報稅為由，向乙○○取得丁○○之身分證
      及健保卡影本，於97年6 月初某日，又與不知情之張旻斐
      相約在前揭林森路上某超商，未經丁○○之授權同意，冒
      用丁○○名義，在附表二「偽造之私文書」欄所示之文件
      上偽造「丁○○」之簽名及按捺指印（各文件所偽造之「
      丁○○」署押枚數及簽名欄位詳如附表二「偽造之署押」
      欄所示），其餘文書欄位則由張旻斐帶回上址之巨昇企業
      社代為填寫，而偽造如附表二「偽造之私文書」欄所示之
      文件共6 份，偽造完成後，由張旻斐代為申辦行動電話門
      號，張旻斐則當場給付10,000元之現金予甲○○。嗣張旻
      斐即分別於附表二所示之時間，前往上址之遠陽實業社、
      飛鋐科技社、巨昇企業社（各次申辦時、地及承辦單位詳
      如附表二所載），向不知情之門市承辦人員表明要申辦行
      動電話，並將附表二所示偽造之行動電話服務申請書、得
      意專案同意書、行動電話號碼可攜服務申請書交付予該門
      市承辦人員，再由該門市承辦人員向附表二所示之電信公
      司提出申請而行使之，足以生損害於丁○○及附表二所示
      之電信公司關於行動電話門號核發及客戶資料管理之正確
      性，並使附表二各編號所示之電信公司陷於錯誤，誤以為
      係丁○○本人申請而同意其申請，並由附表二所示各承辦
      單位之門市承辦人員給付其所申請之行動電話門號SIM 卡
      共6 張及搭配門號之專案手機共6 支。
三、前項犯罪事實，有下列證據可資為佐：
  (一)犯罪事實(一)部分：
    1.被告於警詢、偵查及本院審理時之供述。
    2.證人即被害人乙○○於警詢及偵查中之證言。
    3.證人張旻斐於警詢時之證言。
    4.威寶電信股份有限公司（下稱威寶電信）98年3 月20日威
      （客）字第090320-06 號函文及所附門號0000000000號行
      動電話申請資料（他卷第51至54頁）。
    5.和信電訊股份有限公司（下稱和信電訊）98年3 月12日和
      信（企營）字第09820300827 號函文及所附門號00000000
      00號、0000000000號、0000000000號行動電話申請資料（
      他卷第65至71頁）。
    6.內政部警政署刑事警察局（下稱刑事警察局）98年4 月6
      日刑紋字第0980043570號鑑驗書（他卷第78至79頁）。
    7.手機及SIM 卡領取切結書4 張（警卷第22至25頁）。
  (二)犯罪事實(二)部分：
    1.被告於警詢、偵查及本院審理時之供述。
    2.證人乙○○、丁○○於警詢及偵查中之證言。
    3.證人張旻斐於警詢時之證言。
    4.遠傳電信股份有限公司（下稱遠傳電信）98年3 月17日遠
      傳（企營）字第0981032357號函文及所附門號0000000000
      號行動電話申請資料（他卷第59至62頁）。
    5.和信電訊98年3 月12日和信（企營）字第09820300827 號
      函文及所附門號0000000000號、0000000000號行動電話申
      請資料（他卷第72至75頁）。
    6.刑事警察局98年4 月6 日刑紋字第0980043570號鑑驗書、
      98年7 月28日刑紋字第0980095659號鑑驗書（他卷第78至
      79頁、偵卷第48至49頁）。
    7.手機及SIM 卡領取切結書6 張（警卷第26至31頁）。
    8.遠傳電信98年6 月9 日遠傳（企營）字第09810601247 號
      函文及所附門號0000000000號行動電話申請資料（偵卷第
      25至28頁）。
    9.威寶電信98年6 月22日威（客）字第090622-02 號函文及
      所附門號0000000000號行動電話申請資料（偵卷第30至34
      頁）。
    10.臺灣大哥大股份有限公司（下稱臺灣大哥大）98年6 月30
      日法大字第098082161 號函文及所附門號0000000000號行
      動電話申請資料（偵卷第43至46頁）。
四、論罪科刑部分：
  (一)按行動電話SIM 卡可供通訊使用，且在一定條件下具有可轉
    讓性，應認已有一定之財產價值而具有財物之性質（90年臺
    灣高等法院暨所屬法院法律座談會刑事類第10號審查意見參
    照）。被告於犯罪事實欄(一)、(二)分別冒用「乙○○」、「丁○○」之名義偽造行動電話申請文件，透過張旻斐及飛鋐科
    技社、遠陽實業社、巨昇企業社等門市承辦人員向附表一、
    二所示之電信公司申請行動電話門號，使不知情之門市承辦
    人員給付其所申請之行動電話門號SIM 卡及專案手機，核其
    犯罪事實欄(一)、(二)所為，均係犯刑法第216 條、第210 條之
    行使偽造私文書罪及同法第339 條第1 項之詐欺取財罪。
  (二)被告於犯罪事實欄(一)、(二)各次偽造「乙○○」、「丁○○」
    署押於附表一、二所示之各該私文書上，其偽造署押之行為
    係偽造該私文書之部分行為，均為各該偽造私文書行為所吸
    收，不另論罪；又其偽造各該私文書後進而持之以行使，其
    各次偽造之低度行為，亦為各次行使之高度行為所吸收，均
    不另論罪。
  (三)被告於犯罪事實欄(一)、(二)，均係利用不知情之張旻斐及各承
    辦單位之門市承辦人員代為行使偽造之私文書，並分別使附
    表一、二所示之電信公司陷於錯誤而同意其申請，於核准後
    由門市承辦人員交付各該行動電話門號SIM 卡及專案手機，
    均為間接正犯。
  (四)被告於犯罪事實欄(一)先後多次透過張旻斐及飛鋐科技社、遠
    陽實業社門市承辦人員行使偽造私文書及詐欺取財之行為，
    其犯罪時間相近，且係利用同一機會實現同一犯罪目的，應
    認屬接續犯，僅論以一行使偽造私文書及詐欺取財罪，起訴
    意旨認於97年5 月12日、5 月13日之犯行應分論併罰，容有
    未洽。被告於犯罪事實欄(一)行使偽造私文書之同時亦在施行
    詐術，係一行為觸犯行使偽造私文書罪及詐欺取財罪，應依
    刑法第55條想像競合犯之規定從一重之行使偽造私文書罪處
    斷。
  (五)被告於犯罪事實欄(二)先後多次透過張旻斐及遠陽實業社、飛
    鋐科技社、巨昇企業社門市承辦人員行使偽造私文書及詐欺
    取財之行為，其犯罪時間亦相近，且係利用同一機會實現同
    一犯罪目的，亦屬接續犯，僅論以一行使偽造私文書及詐欺
    取財罪，起訴意旨認於97年6 月5 日、6 月6 、7 日、6 月
    10、12日之犯行應分論併罰，同有未洽。被告於犯罪事實欄
    (二)行使偽造私文書之同時亦在施行詐術，係一行為觸犯行使
    偽造私文書罪及詐欺取財罪，應依刑法第55條想像競合犯之
    規定從一重之行使偽造私文書罪處斷。
  (六)被告所犯上開2 罪，犯意各別，行為不同，應分論併罰。
  (七)又被告於本院審理時雖供稱：97年5 月12日辦門號總共拿到
    4,000 元，第2 次辦門號是拿到6 、7,000 元，是約在雲林
    縣虎尾鎮穎川里90之52號住處寫資料，都沒有拿到手機云云
    。惟被告於警詢時係供稱：2 次都是約在雲林縣虎尾鎮○○
    路上的超商見面簽申請單，第1 次拿到12,000元，第2 次拿
    到6,000 元等語，就申辦門號所取得之現金數額及犯罪地點
    之供述已前後不一。而證人張旻斐於警詢時則明確證稱：97
    年5 月12日下午被告辦理4 個門號，97年6 月份辦理6 個門
    號，約在雲林縣虎尾鎮○○路上的超商見面，申請乙○○門
    號部分我是拿6,000 元給被告，丁○○部分是拿10,000元給
    被告，因為被告申請門號，每個門號可得到1 支免費的手機
    ，但被告將手機賣給我，所以我才給被告錢等語，並提出手
    機及SIM 卡領取切結書共10份為證，是應以證人張旻斐所述
    較為可採，是本院認定被告第1 次申辦門號時取得之現金金
    額為6,000 元，第2 次為10,000元，2 次相約申辦門號之地
    點均在雲林縣虎尾鎮○○路上某超商，且張旻斐所給付之上
    開價金，為向被告收購專案手機之代價，附此敘明。
  (八)爰審酌被告冒用其親人乙○○、丁○○之名義申請行動電話
    使用，其因此所造成之損害，及其犯後尚知坦承犯行、教育
    程度等一切情狀，分別量處如主文所示之刑，並諭知易科罰
    金之折算標準，再定其應執行之刑及易科罰金之折算標準。
  (九)如附表一、二所示偽造之「乙○○」、「丁○○」署押（各
    次偽造署押之簽名欄位及數量均詳如附表所載），均係被告
    偽造之署押，應依刑法第219 條之規定，分別於其各次所犯
    罪名項下宣告沒收。至被告所偽造如附表一、二「偽造之私
    文書」欄所示之文件，均已交由張旻斐代為申辦行動電話門
    號，已非被告所有之物，爰不予宣告沒收。
五、據上論斷，應依刑事訴訟法第273 條之1 第1 項、第299 條
    第1 項前段、第310 條之2 、第454 條第1 項，刑法第216
    條、第210 條、第339 條第1 項、第55條、第41條第1 項前
    段、第219 條、第51條第5 款，刑法施行法第1 條之1 第1
    項、第2 項前段，判決如主文。
本案經檢察官丙○○到庭執行職務。
中    華    民    國    98    年    11    月    18    日
                  刑事第四庭  法  官  王  素  珍
以上正本證明與原本無異。
如不服本判決應於收受判決後10日內向本院提出上訴書狀，並應
敘述具體理由；其未敘述上訴理由者，應於上訴期間屆滿後20日
內向本院補提理由書（均須按他造當事人之人數附繕本）。「切
勿逕送上級法院」。
                              書記官  吳  伊  婷
中    華    民    國    98    年    11    月    19    日
附錄本案論罪科刑法條：
中華民國刑法第210條
（偽造變造私文書罪）
偽造、變造私文書，足以生損害於公眾或他人者，處5 年以下有
期徒刑。
中華民國刑法第216條
（行使偽造變造或登載不實之文書罪）
行使第210 條至第215 條之文書者，依偽造、變造文書或登載不
實事項或使登載不實事項之規定處斷。
中華民國刑法第339條第1項
（普通詐欺罪）
意圖為自己或第三人不法之所有，以詐術使人將本人或第三人之
物交付者，處5 年以下有期徒刑、拘役或科或併科1 千元以下罰
金。
以前項方法得財產上不法之利益或使第三人得之者，亦同。
前二項之未遂犯罰之。
附表一：
┌─┬────┬──────┬──────┬──────┬───────┐
│編│電信公司│行動電話門號│ 申辦時、地 │偽造之私文書│偽造之署押（簽│
│號│        │            │ 及承辦單位 │            │名欄位及枚數）│
├─┼────┼──────┼──────┼──────┼───────┤
│(一)│威寶電信│0000000000  │97年5 月12日│行動電話服務│申請人簽章欄、│
│  │        │            │；彰化縣員林│申請書、得意│立同意書人簽章│
│  │        │            │鎮○○街305 │專案同意書、│欄、本人及立切│
│  │        │            │之1 號；飛鋐│手機及SIM 卡│結書人簽名欄偽│
│  │        │            │科技社      │領取切結書  │造之「乙○○」│
│  │        │            │            │            │簽名共4 枚、指│
│  │        │            │            │            │印共4 枚      │
├─┼────┼──────┼──────┼──────┼───────┤
│(二)│和信電訊│0000000000  │97年5 月12日│行動電話服務│申請者簽名欄、│
│  │        │            │；臺中縣大雅│申請書、手機│本人及立切結書│
│  │        │            │鄉○○路31號│及SIM 卡領取│人簽名欄偽造之│
│  │        │            │；遠陽實業社│切結書      │「乙○○」簽名│
│  │        │            │            │            │共4 枚、指印共│
│  │        │            │            │            │4 枚          │
├─┼────┼──────┼──────┼──────┼───────┤
│(三)│和信電訊│0000000000  │97年5 月13日│行動電話服務│申請者簽名欄、│
│  │        │            │；臺中縣大雅│申請書、行動│申請客戶簽章欄│
│  │        │            │鄉○○路31號│電話號碼可攜│、本人及立切結│
│  │        │            │；遠陽實業社│服務申請書、│書人簽名欄偽造│
│  │        │            │            │手機及SIM 卡│之「乙○○」簽│
│  │        │            │            │領取切結書  │名共5 枚、指印│
│  │        │            │            │            │共5 枚        │
├─┼────┼──────┼──────┼──────┼───────┤
│(四)│和信電訊│0000000000  │97年5 月13日│行動電話服務│申請者簽名欄、│
│  │        │            │；臺中縣大雅│申請書、行動│申請客戶簽章欄│
│  │        │            │鄉○○路31號│電話號碼可攜│、本人及立切結│
│  │        │            │；遠陽實業社│服務申請書、│書人簽名欄偽造│
│  │        │            │            │手機及SIM 卡│之「乙○○」簽│
│  │        │            │            │領取切結書  │名共5 枚、指印│
│  │        │            │            │            │共5 枚        │
└─┴────┴──────┴──────┴──────┴───────┘
附表二：
┌─┬────┬──────┬──────┬──────┬───────┐
│編│電信公司│行動電話門號│ 申辦時、地 │偽造之私文書│偽造之署押（簽│
│號│        │            │ 及承辦單位 │            │名欄位及枚數）│
├─┼────┼──────┼──────┼──────┼───────┤
│(一)│遠傳電信│0000000000（│97年6 月5 日│行動電話服務│申請者簽名欄、│
│  │        │申請書記載門│；臺中縣大雅│申請書、手機│本人及立切結書│
│  │        │號為00000000│鄉○○路31號│及SIM 卡領取│人簽名欄偽造之│
│  │        │84）        │；遠陽實業社│切結書      │「丁○○」簽名│
│  │        │            │            │            │共4 枚、指印共│
│  │        │            │            │            │4 枚          │
├─┼────┼──────┼──────┼──────┼───────┤
│(二)│威寶電信│0000000000  │97年6 月5 日│行動電話服務│申請人簽章欄、│
│  │        │            │；彰化縣員林│申請書、得意│立同意書人簽章│
│  │        │            │鎮○○街305 │專案同意書、│欄、本人及立切│
│  │        │            │之1 號；飛鋐│手機及SIM 卡│結書人簽名欄偽│
│  │        │            │科技社      │領取切結書  │造之「丁○○」│
│  │        │            │            │            │簽名共4 枚、指│
│  │        │            │            │            │印共4 枚      │
├─┼────┼──────┼──────┼──────┼───────┤
│(三)│和信電訊│0000000000  │97年6 月6 日│行動電話服務│申請者簽名欄、│
│  │        │            │；臺中縣大雅│申請書、行動│申請客戶簽章欄│
│  │        │            │鄉○○路31號│電話號碼可攜│、本人及立切結│
│  │        │            │；遠陽實業社│服務申請書、│書人簽名欄偽造│
│  │        │            │            │手機及SIM 卡│之「丁○○」簽│
│  │        │            │            │領取切結書  │名共5 枚、指印│
│  │        │            │            │            │共5 枚        │
├─┼────┼──────┼──────┼──────┼───────┤
│(四)│和信電訊│0000000000  │97年6 月7 日│行動電話服務│申請者簽名欄、│
│  │        │            │；臺中縣大雅│申請書、行動│申請客戶簽章欄│
│  │        │            │鄉○○路31號│電話號碼可攜│、本人及立切結│
│  │        │            │；遠陽實業社│服務申請書、│書人簽名欄偽造│
│  │        │            │            │手機及SIM 卡│之「丁○○」簽│
│  │        │            │            │領取切結書  │名共5 枚、指印│
│  │        │            │            │            │共5 枚        │
├─┼────┼──────┼──────┼──────┼───────┤
│(五)│遠傳電信│0000000000  │97年6 月10日│行動電話服務│申請者簽名欄、│
│  │        │            │；臺中縣大雅│申請書、行動│申請客戶簽章欄│
│  │        │            │鄉○○路31號│電話號碼可攜│、本人及立切結│
│  │        │            │；遠陽實業社│服務申請書、│書人簽名欄偽造│
│  │        │            │            │手機及SIM 卡│之「丁○○」簽│
│  │        │            │            │領取切結書  │名共5 枚、指印│
│  │        │            │            │            │共5 枚        │
├─┼────┼──────┼──────┼──────┼───────┤
│(六)│臺灣大哥│0000000000  │97年6 月12日│行動通信網路│申請人簽章欄、│
│  │大      │            │；嘉義市東區│業務服務申請│立同意書人簽章│
│  │        │            │芳草里彌陀路│書、同意書、│欄、本人及立切│
│  │        │            │123 號1 樓；│手機及SIM 卡│結書人簽名欄偽│
│  │        │            │巨昇企業社  │領取切結書  │造之「丁○○」│
│  │        │            │            │            │簽名共5 枚、指│
│  │        │            │            │            │印共5 枚      │
└─┴────┴──────┴──────┴──────┴───────┘


司法院資訊處製作；財團法人民間司法改革基金會備份。
